臺灣高等法院臺中分院刑事判決
111年度上訴字第918號

上  訴  人  
即  被  告  劉峻宇


                    另案於法務部○○○○○○○○附設觀察勒戒處所執行觀察勒戒中
義務辯護人  張欽昌律師
上列上訴人即被告因違反毒品危害防制條例案件，不服臺灣苗栗
地方法院111年度訴字第36號中華民國111年3月3日第一審判決（
起訴案號：臺灣苗栗地方檢察署110年度偵字第7904號），提起
上訴，本院判決如下：
    主  文
上訴駁回。
    事  實
一、劉峻宇知悉經毒品危害防制條例規定為第二級毒品之甲基安
    非他命，係依法列管之毒品，不得非法持有、販賣，仍基於
    販賣甲基安非他命以營利之犯意，於民國110年11月12日凌
    晨2時2分許，在手機遊戲軟體「錢街」之「豐原甜點交流」
    群組內，公開傳送內容為：「有沒有人想要甜甜」之訊息，
    又於同年月21日上午9時5分許，以通訊軟體「LINE」暱稱「
    阿力」帳號，傳送內容為：「妹妹，好吃的，要不要考慮一
    下」之訊息予實施誘捕偵查而無實際買受真意之員警，之後
    雙方約定以新臺幣（下同）1萬3,000元購買甲基安非他命4
    克。劉峻宇即於同年月22日下午1時40分許，在苗栗縣○○市○
    ○路000號前，與喬裝買家之員警見面交易，著手販賣第二級
    毒品甲基安非他命，惟經警方當場逮捕而未遂，並為警扣得
    甲基安非他命1包（含包裝袋1個，驗餘淨重3.93公克）及用
    以聯繫販售毒品事宜之VIVO廠牌手機1支。
二、案經桃園市政府警察局中壢分局移送臺灣苗栗地方檢察署檢
    察官偵查起訴。
    理  由
一、證據能力之說明：
  ㈠刑事訴訟法第159條之5規定：「被告以外之人於審判外之陳
    述，雖不符前4條（即第159條之1至第159條之4）之規定，
    而經當事人於審判程序同意作為證據，法院審酌該言詞陳述
    或書面陳述作成時之情況，認為適當者，亦得為證據。當事
    人、代理人或辯護人於法院調查證據時，知有第159條第1項
    不得為證據之情形，而未於言詞辯論終結前聲明異議者，視
    為有前項之同意」。立法意旨在於傳聞證據未經當事人之反
    對詰問予以核實，原則上先予排除。惟若當事人已放棄反對
    詰問權，於審判程序中表明同意該等傳聞證據可作為證據，
    或於言詞辯論終結前未聲明異議，基於尊重當事人對傳聞證
    據之處分權，及證據資料愈豐富，愈有助於真實發見之理念
    ，且強化言詞辯論主義，使訴訟程序得以順暢進行，上開傳
    聞證據亦均具有證據能力。本案以下所引用被告劉峻宇以外
    之人於審判外所為言詞或書面陳述之供述證據，迄本院言詞
    辯論終結前，檢察官、被告劉峻宇暨其辯護人就該等證據之
    證據能力均未聲明異議（原審卷第59至67頁、本院卷第85至
    91頁），本院審酌該等證據作成時之情況，並無違法取證或
    其他瑕疵，認為適於作為本案認定事實之依據，依上開規定
    及說明，該等供述證據應具有證據能力。
  ㈡刑事訴訟法第159條至第159條之5有關傳聞法則之規定，乃對
    於被告以外之人於審判外之言詞或書面陳述之供述證據所為
    規範，至非供述證據之物證，或以科學、機械之方式，對於
    當時狀況所為忠實且正確之記錄，性質上並非供述證據，均
    應無傳聞法則規定之適用，如該非供述證據非出於違法取得
    ，並已依法踐行調查程序，即不能謂其無證據能力。本案以
    下所引用之非供述證據，並無證據證明有出於違法取得之情
    形，復經本院依法踐行調查程序，自具有證據能力。
二、認定事實所憑之證據及理由：
  ㈠上開事實，業據被告劉峻宇於警詢、偵查、原審及本院審理
    中均坦承不諱（偵卷第149、213頁，原審卷第63頁、本院卷
    第89頁）；核與員警與被告在手機遊戲軟體「錢街」之「豐
    原甜點交流」群組、通訊軟體「LINE」中之訊息及對話紀錄
    相符（偵卷第183至188頁）；並有記載本案查獲經過之職務
    報告1份在卷可佐（偵卷第181頁），經核尚無不可採信之處
    。而為警方當場扣得之甲基安非他命1包及VIVO廠牌手機1支
    ，亦有桃園市政府警察局中壢分局扣押筆錄、扣押物品目錄
    表、扣押物品收據各1件及現場照片等附卷可稽（偵卷第163
    至169、199至200頁），且該等毒品經送鑑後，經定性檢驗
    結果，確為甲基安非他命、驗餘淨重3.93公克之事實，亦有
    台灣尖端先進生技醫藥股份有限公司111年2月7日毒品證物
    鑑定分析報告1件存卷可憑（原審卷第49頁）。綜上，足認
    被告出於任意性之自白與事實相符。
  ㈡按販賣毒品罪之所謂「意圖」，即犯罪之目的，原則上不以
    發生特定結果為必要，只需有營利之意圖為已足，不以買賤
    賣貴而從中得利為必要（最高法院97年度台上字第2109號刑
    事判決意旨參照）。且販賣毒品者，其主觀上須有營利之意
    圖，且客觀上有販賣之行為，即足構成，至於實際上是否已
    經獲利，則非所問（最高法院93年度台上字第1651號刑事判
    決意旨參照）。又販賣毒品係違法行為，非可公然為之，且
    有其獨特之販售通路及管道，復無公定價格，容易增減分裝
    之份量，而每次買賣之價量，可能隨時依雙方關係深淺、資
    力、需求量及對行情之認知、來源是否充裕、查緝鬆嚴、購
    買者被查獲時供述購買對象之可能風險評估等，而異其標準
    ，非可一概而論。查諸近年政府為杜絕毒品氾濫，對於查緝
    施用及販賣毒品之工作，無不嚴加執行，販賣毒品罪又係重
    罪，設若無利可圖，衡情一般持有毒品之人當無輕易將所持
    有之毒品轉售他人而甘冒再向他人購買時，被查獲移送法辦
    ，並遭重刑追訴、審判之理，且不論係以何包裝之毒品，均
    可任意分裝或增減其份量，而每次買賣之價量，亦隨前開因
    素而為機動地調整，因之販賣之利得，除經坦承犯行，或帳
    冊價量均臻明確外，委難察得實情。職是之故，縱未確切查
    得販賣所得賺取之實際差價，但除別有事證，足認係按同一
    價格轉讓，確未牟利外，尚難執此即認非法販賣之事證有所
    不足，致知過坦承者難辭重典，飾詞否認者反得逞僥倖，而
    失情理之平。況販賣者從各種「價差」或「量差」或係「純
    度」謀取利潤方式，或有差異，然其所圖利益之非法販賣行
    為目的，則屬相同，並無二致；衡諸毒品取得不易，量微價
    高，依一般社會通念以觀，凡為販賣之不法勾當者，倘非以
    牟利為其主要誘因及目的，應無甘冒被查緝法辦重刑之危險
    ，平白無端義務為該買賣之工作，是其販入之價格必較售出
    之價格低廉，而有從中賺取買賣差價牟利之意圖及事實，應
    屬符合論理法則且不違背社會通常經驗之合理判斷。經查，
    被告與本案交易對象並無特別交情，並非至親或錢財共通關
    係，若無藉此牟利之情，自無費心甘受刑責，而涉犯販賣甲
    基安非他命重罪之必要。況被告於偵查及原審審理時均供稱
    ：本案若販賣毒品成功，預計可獲利500元等語（偵卷第213
    頁，原審卷第64頁），益見被告主觀上具有營利之意圖。
  ㈢綜上所述，本案事證明確，被告所為販賣第二級毒品甲基安
    非他命未遂犯行，足堪認定，應依法論科。
三、論罪科刑：
  ㈠論罪法條與罪名：
  ⒈按甲基安非他命為毒品危害防制條例第2條第2項第2款所列之
    第二級毒品，依法不得販賣、持有。是核被告上揭所為，係
    犯毒品危害防制條例第4條第6項、第2項之販賣第二級毒品
    未遂罪。
  ⒉其為販賣第二級毒品而持有該毒品之低度行為，為其販賣之
    高度行為所吸收，不另論罪。
  ㈡刑之減輕事由：
  ⒈刑法第25條第2項之刑罰減輕事由部分：
　　被告已著手於販賣毒品行為之實行而不遂，為未遂犯，爰依
    刑法第25條第2項規定減輕其刑。
　⒉毒品危害防制條例第17條第1項之刑罰減輕事由部分：
　　按犯第4條至第8條、第10條或第11條之罪，供出毒品來源，
    因而查獲其他正犯或共犯者，減輕或免除其刑，毒品危害防
    制條例第17條第1項定有明文。而所謂「供出毒品來源」，
    係指犯該條例所定各罪之人，供出其所犯各罪該次犯行之毒
    品來源而言。亦即須所供出之毒品來源，與其被訴之各該違
    反毒品危害防制條例犯行有直接關聯者，始得適用上開規定
    減免其刑，並非漫無限制。倘被告所犯同條項所列之罪之犯
    罪時間，在時序上較早於該正犯或共犯供應毒品之時間，即
    令該正犯或共犯確因被告之供出而被查獲；或其時序雖較晚
    於該正犯或正犯供應毒品之時間，惟其被查獲之案情與被告
    自己所犯同條項所列之罪之毒品來源無關，均仍不符該條項
    減、免其刑之規定（最高法院110年度台上字第1870號刑事
    判決意旨參照）。經查，檢警於偵辦本案後未因被告之供述
    而查獲上手等情，有臺灣苗栗地方檢察署111年1月28日苗檢
    松宿110偵7904字第1119002575號函、桃園市政府警察局中
    壢分局111年2月11日中警分刑字第1110005841號函暨職務報
    告各1份存卷可佐（原審卷第45頁、第53頁），足見本案並
    無因被告之供述而查獲其他正犯或共犯之情形，是被告所為
    販賣第二級毒品未遂犯行，無從依前開規定減、免其刑。
  ⒊毒品危害防制條例第17條第2項之刑罰減輕事由部分：
　　按犯第4條至第8條之罪於偵查及歷次審判中均自白者，減輕
    其刑，毒品危害防制條例第17條第2項定有明文。查被告就
    本案販賣第二級毒品未遂犯行，已分別於偵查、原審及本院
    審理時坦承不諱，業如前述，是其所犯上開之罪，應依毒品
    危害防制條例第17條第2項之規定減輕其刑，並依法遞減之
    。
  ⒋刑法第59條之刑罰減輕事由部分：
　　按刑法第59條酌量減輕其刑之規定，必其犯罪之情狀顯可憫
    恕者，認科以法定最低刑度仍嫌過重者，始得為之。所謂法
    定最低度刑，於遇有依其他法定減輕事由減輕其刑時，係指
    減輕後之最低度處斷刑而言。而所謂「犯罪之情狀顯可憫恕
    」，必須犯罪另有特殊之原因與環境等情，而在客觀上足以
    引起一般同情，認為即予宣告法定最低度刑期尤嫌過重者而
    言；至犯罪之動機，犯罪之手段，情節輕微，無不良素行，
    事後坦承犯罪、態度良好等情，或經濟困難，擔負家庭生活
    等情狀，僅可為法定刑內從輕科刑之標準，與犯罪情狀可憫
    恕之情形殊異，不得據為刑法第59條酌量減輕之理由（最高
    法院96年度台上字第7451號刑事判決意旨參照）。辯護人固
    為被告主張：被告係因被高利貸壓迫喘不過氣，遭催逼債務
    ，才會一時失慮，將手邊毒品變現以求清償債務，有值得同
    情之處，且被告犯後遭逮捕迄今均坦承犯行，可見其有悔悟
    之意，請求依刑法第59條規定酌減其刑等語（原審卷第65頁
    、本院卷第90、93至95頁）。惟查，被告為本件犯行時已滿
    41歲，智識健全，有相當社會經驗，並非初剛成年而涉世未
    深之人；又其所販賣之毒品具有成癮性，非但戕害他人之身
    體健康甚鉅，更常使施用者經濟地位發生實質改變而處於劣
    勢，亦對社會秩序造成嚴重影響，此為社會大眾所周知，被
    告有多次施用毒品前科，就毒品對於人體身心健康之危害當
    所知悉，惟其仍不顧施用者可能面臨之困境，販賣毒品予他
    人，是依本件被告犯罪之情狀，尚難認有何特殊之原因與環
    境，在客觀上足以引起一般同情。況被告既已適用刑法第25
    條第2項、毒品危害防制條例第17條第2項規定減輕其刑，處
    斷刑之最低刑度已大幅降低，刑罰嚴峻程度已相對和緩，其
    減刑後之最低度刑依一般社會通念，實難認有何情輕法重之
    情形，自無刑法第59條酌減其刑規定之適用。
四、原審以被告劉峻宇本案之上開事證明確，引用毒品危害防制
    條例第4條第6項、第2項、第17條第2項、第18條第1項前段
    、第19條第1項，刑法第11條、第25條第2項、第40條之2第1
    項等之規定，並審酌被告明知毒品對人體危害之鉅，且甲基
    安非他命足造成施用者生理成癮性及心理依賴性，導致精神
    障礙與性格異常，甚至造成生命危險，嚴重戕害國人身體健
    康，竟仍實施前揭販賣毒品犯行，足見其對於法律禁止販賣
    毒品之規定，呈現漠視及敵對之態度，法規範秩序並因此受
    到相當程度之動搖，而需以相當之刑罰對應以資回復。再衡
    諸被告販賣毒品之數量、金額、次數，又參以被告自警詢、
    偵查迄法院審理均坦承犯行、並表悔過，犯後態度良好，兼
    衡其於審理中自陳國中畢業，擔任送貨員，需照養失智之祖
    母與健康欠佳之父親（原審卷第66頁）之智識程度、家庭與
    經濟生活狀況等一切情狀，量處如原審判決主文所示之刑，
    以為警惕，並符罪刑相當原則。再就沒收部分論以：
　㈠毒品部分：　
　　按查獲之第二級毒品，不問屬於犯罪行為人與否，均沒收銷
    燬之，毒品危害防制條例第18條第1項前段定有明文。經查
    ，扣案之白色透明結晶1包經定性檢驗結果，確為第二級毒
    品甲基安非他命，驗餘淨重3.93公克，有台灣尖端先進生技
    醫藥股份有限公司111年2月7日毒品證物鑑定分析報告1件存
    卷可憑（原審卷第49頁），而裝盛甲基安非他命之包裝袋1
    個，其中亦含有無法析離之第二級毒品，均應依前揭規定宣
    告沒收銷燬；至鑑驗耗用之毒品部分既已滅失，則無庸再予
    宣告沒收銷燬，併此敘明。
　㈡供犯罪所用之物部分：
    按犯第4條之罪者，其供犯罪所用之物，不問屬於犯罪行為
    人與否，均沒收之，毒品危害防制條例第19條第1項定有明
    文。經查，扣案之VIVO廠牌手機1支為被告所有，並為供其
    實施本案犯行所用等節，業據被告於偵查及原審審理時供述
    明確（偵卷第211頁，原審卷第64頁），是揆諸前揭規定，
    上開物品核屬被告實施本案犯行之犯罪工具，自應依毒品危
    害防制條例第19條第1項規定宣告沒收。
　㈢前開宣告多數沒收者，既非數罪併罰，自應依刑法第40條之2
    第1項規定，併執行之等情。
　　核其認事用法並無不當，量刑亦屬妥適。被告上訴並未提出
    其他有利之事證及辯解，徒以原審量刑過重，期能再依刑法
    第59條規定酌量減輕其刑云云，而指摘原判決不當。惟查，
    被告上開所陳不足採憑，已詳如前所論述；且按刑之量定，
    係實體法上賦予法院得自由裁量之事項，倘其未逾越法律所
    規定之範圍，又未明顯違背正義，即不得任意指摘為違法，
    本件原審量刑時，已依刑法第57條各款之規定審酌被告之上
    開一切情狀，而量處罪刑，經核原審所宣告之刑並未逾越法
    律所規定之範圍，又無明顯違背正義，被告執前詞指摘原判
    決不當，其上訴為無理由，應予駁回。
據上論斷，應依刑事訴訟法第368條，判決如主文。
本案經檢察官廖倪凰提起公訴，檢察官謝名冠到庭執行職務。
中　　華　　民　　國　　111 　年　　6 　　月　　30　　日
            刑事第七庭  審判長法  官  梁  堯  銘
                              法  官  羅  國  鴻
                              法  官  張  智  雄
以上正本證明與原本無異。
如不服本判決應於收受送達後二十日內向本院提出上訴書狀，其
未敘述上訴理由者，並得於提起上訴後二十日內向本院補提理由
書（均須按他造當事人之人數附繕本）「切勿逕送上級法院」。
因疫情而遲誤不變期間，得向法院聲請回復原狀。
                              書記官  江  玉  萍
　　　　　　　　　　　　　　　
中　　華　　民　　國　　111 　年　　6 　　月　　30　　日
附錄本案論罪科刑法條：
毒品危害防制條例第4條
製造、運輸、販賣第一級毒品者，處死刑或無期徒刑；處無期徒
刑者，得併科新臺幣3千萬元以下罰金。
製造、運輸、販賣第二級毒品者，處無期徒刑或10年以上有期徒
刑，得併科新臺幣1千5百萬元以下罰金。
製造、運輸、販賣第三級毒品者，處7年以上有期徒刑，得併科
新臺幣1千萬元以下罰金。
製造、運輸、販賣第四級毒品者，處5年以上12年以下有期徒刑
，得併科新臺幣5百萬元以下罰金。
製造、運輸、販賣專供製造或施用毒品之器具者，處1年以上7年
以下有期徒刑，得併科新臺幣1百50萬元以下罰金。
前五項之未遂犯罰之。